臺灣臺中地方法院刑事裁定　　　　　　　94年度聲判字第42號
　　聲　請　人
　　即　告訴人　甲○○
　　代　理　人　熊賢祺律師
　　被　　　告　乙○○
上列聲請人因告訴被告乙○○涉嫌業務過失致重傷害案件，不服
臺灣高等法院臺中分院檢察署檢察長駁回再議之處分（九十四年
度上聲議字第七四五號），聲請交付審判，本院裁定如下：
    主  文
聲請駁回。
    理  由
一、本件聲請交付審判意旨詳如附件之交付審判聲請狀影本內容
    所載。
二、按告訴人不服上級法院檢察署檢察長或檢察總長認再議為無
    理由而駁回之處分者，得於接受處分書後十日內委任律師提
    出理由狀，向該管第一審法院聲請交付審判；法院認為交付
    審判之聲請不合法或無理由者，應駁回之，刑事訴訟法第二
    百五十八條之一、第二百五十八條之三第二項前段分別定有
    明文。
三、聲請人即告訴人甲○○以被告乙○○涉嫌業務過失致重傷害
    案件，向臺灣臺中地方法院檢察署檢察官提出告訴，經該署
    檢察官於民國九十四年五月十一日以九十二年度偵字第一五
    六四七號為不起訴處分後，經告訴人甲○○不服，聲請再議
    ，亦經臺灣高等法院臺中分院檢察署於九十四年六月二十七
    日以九十四年度上聲議字第七四五號認為再議為無理由而駁
    回再議之聲請等情，業經本院調閱臺灣臺中地方法院檢察署
    九十二年度偵字第一五六四七號偵查卷宗屬實。
四、經查：
    （一）按刑事訴訟法於九十一年二月八日經修正公布，新增
          第二百五十八條之一關於交付審判之規定，此乃對於
          「檢察官不起訴或緩起訴裁量權」制衡之一種外部監
          督機制，此時，法院僅在就檢察官所為不起訴或緩起
          訴之處分是否正確加以審查，以防止檢察機關濫權，
          依此立法精神，法院就聲請交付審判案件之審查，所
          謂「得為必要之調查」，其調查證據之範圍，自應以
          偵查中曾顯現之證據為限，不可就告訴人新提出之證
          據再為調查，亦不可蒐集偵查卷以外之證據。又依新
          修正刑事訴訟法第二百六十條對於不起訴處分已確定
          或緩起訴處分期滿未經撤銷者得再行起訴之規定，其
          立法理由說明，本條所謂不起訴處分已確定者，係包
          括「聲請法院交付審判復經駁回者」之情形在內，則
          法院就聲請交付審判案件之審查，所謂「得為必要之
          調查」，其調查證據範圍，自更應以偵查中曾顯現之
          證據為限，不得就告訴人新提出之證據再為調查，亦
          不可蒐集偵查卷以外之證據，否則，將與刑事訴訟法
          第二百六十條之再行起訴規定，混淆不清，合先敘明
          。
    （二）本件聲請人指摘駁回再議聲請之處分書不當者，主要
          係以：依據行政院衛生署醫事審議委員會之鑑定意
          見，被告乙○○對於產婦江雨柔是否有骨盆過窄之情
          形，可以透過Ｘ光檢查事先得知，且產婦江雨柔身材
          矮胖，被告乙○○卻未針對產婦江雨柔之特殊體型檢
          查骨盆腔之狀況，做好事前之檢查，又在待產過程中
          ，被告乙○○亦未進行超音波檢查來確認胎位，甚至
          當產程出現異常反應時，亦未親自診療確定原因，以
          致發生骨盆胎頭不對稱之難產，被告乙○○既於產檢
          過程及分娩過程中均未注意發現產婦江雨柔有骨盆與
          胎頭不對稱之情形，顯然有過失，原檢察官卻未詳查
          被告乙○○在產檢及待產過程中對於產婦江雨柔之異
          常情況，疏於注意防範，顯屬速斷；真空吸引器在
          骨盆與胎頭不對稱之情形係絕對不可使用，因此，醫
          師於使用真空吸引器前，應先瞭解胎頭下降遲滯之原
          因並評估產婦是否有不適用真空吸引器之情形，本件
          產婦江雨柔有骨盆與胎頭不對稱之情形，係屬絕對不
          得使用真空吸引器之情形，而被告乙○○卻三次使用
          真空吸引器，以致胎兒因真空吸引器使用過久，造成
          胎兒頭顱下大量出血，被告乙○○顯然有過失，原檢
          察官片面採信證人即菩提醫院護理人員全怡雯之證述
          內容，卻未傳喚產婦江雨柔到庭作證，顯有不當；
          依據不起訴處分書之意旨及中山醫學大學附設醫院護
          理紀錄、中山醫學大學附設醫院小兒科護理評估單可
          知，嬰兒陳煒蓁所受帽狀腱膜下血瘤、抽搐及黃疸等
          症狀，係因使用真空吸引器時間過久及延誤轉診，嬰
          兒陳煒蓁所受之傷害與被告乙○○之使用真空吸引器
          及延誤轉診行為間，有相當因果關係，原檢察官認定
          無相當因果關係亦有誤會；本案涉及婦產科之專業
          問題，而本件鑑定單位之鑑定成員，應以婦產科專科
          醫師參與鑑定而為之判斷，檢察官始得針對鑑定報告
          意見之證據能力及證據證明力加以判斷而決定是否得
          以採為證據使用，但本件不起訴處分及駁回再議處分
          ，竟分別採納不具備法定要件亦即欠缺證據能力之醫
          事審議委員會鑑定意見作為認定被告乙○○無過失之
          依據，顯然有違證據法則，且醫事審議委員會既未向
          中山醫學大學附設醫院調取臨床病歷一併參酌，亦未
          通知聲請人即告訴人甲○○提出疑義併送鑑定，自有
          不當等為據。
    （三）對於聲請人甲○○提出之前開質疑：
      １、首先，對於聲請人即告訴人甲○○質疑行政院衛生署
          醫事審議委員會之組成員部分，醫事鑑定事涉專業，
          各該專業領域之案件，自係由學有專精之該專科醫療
          專家擔任鑑定小組成員，非若聲請人甲○○質疑本案
          鑑定時並無婦產專科醫師參與；又承辦檢察官函送鑑
          定時，業已檢附菩提醫院及中山醫學大學附設醫院之
          相關病歷資料，作為鑑定之參考資料，非若聲請人陳
          怡洲所稱均未參酌嬰兒陳煒蓁在中山醫學大學附設醫
          院之病歷資料；而專業鑑定機構所做成之鑑定意見，
          在無重大違誤之前提下，自堪作為檢察官調查有無犯
          罪嫌疑之認定證據使用，至於證據能力、證明力應屬
          法院調查證據階段之問題，在偵查中應無討論之必要
          ，聲請人甲○○執此為辯，洵屬無據。因此，對於行
          政院衛生署醫事審議委員會所提出之鑑定意見，承辦
          檢察官應堪採為認定犯罪嫌疑有無之證據使用。
      ２、次以，依據行政院衛生署醫事審議委員會第0000000-
          、0000000-號鑑定書之鑑定意見認為：(一)被告乙○○
          在產婦江雨柔生產過程中因胎頭下降遲滯，而嘗試使
          用真空吸引器三次，以期胎兒可經由陰道生產，其使
          用之壓力、時間、次數，尚在合理使用範圍，並無壓
          力過大或脫落次數過多之不當疏失；又使用真空吸引
          器或產道擠壓都可能發生帽狀腱膜下血瘤，中山醫學
          大學附設醫院護理紀錄雖記載「NSD＋Vacum過長」，
          但由卷內嬰兒照片尚不足以判斷究竟係由使用真空吸
          引器或產道擠壓所造成，另嬰兒抽搐之症狀應與生產
          處置並無關係；(二)骨盆與胎頭不對稱之情形，包括「
          巨大胎兒」、「骨盆過小」，對於巨大胎兒，在一般
          產檢過程中，透過胎兒超音波即可獲悉，而骨盆大小
          則可以利用Ｘ光骨盆腔攝影做判斷，但亦無法完全正
          確診斷骨盆之大小，因為骨盆尚有軟組織存在，無法
          以Ｘ光檢測，因涉及Ｘ光暴露之問題，為免影響胎兒
          之正常發展，除非產前檢查即懷疑有骨盆過狹之症狀
          ，否則均不做此檢查，因此在產檢過程中，並非均能
          確實判斷出日後發生難產之可能；(三)如果有明確證據
          顯示，骨盆與胎頭呈現不對稱之情形，則醫師應該不
          會使用真空吸引器，但是在醫學臨床實務上很難事先
          即透過檢查而確認並加以避免；此有行政院衛生署93
          年06月24日衛署醫字第0930204044號書函所檢附之行
          政院衛生署醫事審議委員會第0000000-鑑定書一份、
          行政院衛生署94年05月05日衛署醫字第0940209250號
          書函所檢附之行政院衛生署醫事審議委員會第000000
          0-號鑑定書一份在卷可稽。
      ３、由此可知，以臺灣目前之醫療技術水準，對於產婦江
          雨柔雖屬矮胖之身材，然在產檢過程中，一切檢查數
          據均呈正常值，腹部超音波顯示胎兒體重正常，並非
          巨大，日後在生產過程中有無發生難產之可能，並無
          法事先在產檢過程中，正確翔實地判定；又一般產檢
          中並未進行Ｘ光骨盆腔攝影，被告乙○○在產檢過程
          中既未發現產婦江雨柔有骨盆過小或骨盆與胎頭不對
          稱之情形，以致未進行有副作用之Ｘ光骨盆腔攝影，
          應屬合理之醫療行為，尚難以產婦江雨柔在生產過程
          中發生難產之結果，據以推認被告乙○○在產檢過程
          中確有疏失違誤；再者，嬰兒所受之帽狀腱膜下血瘤
          ，有可能係因「使用真空吸引器過久」，亦有可能係
          因「產道擠壓」，本件產婦江雨柔因難產，待產時間
          歷經數個鐘頭，對於產道擠壓之情形，造成胎兒受傷
          之可能，亦有合理之懷疑；況且，對於嬰兒陳煒蓁傷
          害之成因，中山醫學大學附設醫院並未直接判定係導
          因於被告乙○○使用真空吸引器過久之行為，聲請人
          甲○○僅以中山醫學大學附設醫院之護理紀錄為據，
          尚難據以為專業判斷意見而用以推翻專業鑑定機構之
          鑑定意見。至於聲請人指摘被告乙○○在待產過程中
          ，未進行超音波檢查來確認胎位，甚至當產程出現異
          常反應時，亦未親自診療確定原因部分，依據現有事
          證，尚不足以判定前開指述行為之存在，且並無具體
          事證，足以認定被告乙○○在產婦江雨柔之待產過程
          中，確實應採取前開行為，始為正當之醫療處置，本
          案中對於聲請人甲○○提出之上開懷疑，既無其他強
          而有力之事證支持，即無調查之必要。
      ４、是以，依據現時之婦產科醫療科技水準，尚難據以認
          定被告乙○○之醫療處置行為有何明顯之疏失違誤，
          聲請人甲○○雖提出相關文獻資料作為質疑，然該等
          文獻資料，並未明確指陳被告乙○○應為如何之處置
          措施，依據現有事證，尚不足以使承辦檢察官對於被
          告乙○○涉嫌業務過失致重傷害之行為，達到合理懷
          疑而提起公訴之程度；且臺灣臺中地方法院檢察署檢
          察官及臺灣高等法院臺中分院檢察署檢察官對於聲請
          人即告訴人甲○○之指摘內容，業經為必要之調查，
          原處分書所為之事實認定，並無明顯悖於經驗法則或
          論理法則之處，本院認原處分書以被告乙○○並無聲
          請人甲○○所指業務過失致重傷害之犯行，洵屬有據
          ，並無違誤之處；因此，本件聲請人甲○○所為交付
          審判之聲請，為無理由，應予駁回。
五、依刑事訴訟法第二百五十八條之三第二項前段，裁定如主文。
中　　華　　民　　國　　94　　年　　7 　　月　　29　　日
                  刑事第五庭    審判長法  官  簡源希
                                      法　官  劉麗瑛
                                      法  官  巫淑芳
上開正本證明與原本無異。
不得抗告。
中　　華　　民　　國　　94　　年　　7 　　月　　29　　日
                                      書記官  王麗麗
